【裁判字號】    97,交易,12
【裁判日期】    970731
【裁判案由】    過失致死等
【裁判全文】
臺灣基隆地方法院刑事判決              97年度交易字第12號
公  訴  人  臺灣基隆地方法院檢察署檢察官
被      告  乙○○
                    （
上列被告因過失致死等案件，經檢察官提起公訴（97年度偵緝字
第56號），被告就被訴事實為有罪之陳述，本院裁定改依簡式審
判程序審理後判決如下：
    主  文
乙○○服用酒類，不能安全駕駛動力交通工具而駕駛，處有期徒
刑月；又因過失致人於死，處有期徒刑壹年貳月。應執行有期
徒刑壹年肆月。
    事  實
一、乙○○未領有自用小客車之駕駛執照，於民國96年7 月21日
    中午某時分，在臺北縣貢寮核四廠之工作地點，飲用不詳數
    量之啤酒及保力達後，已達不能安全駕駛動力交通工具之程
    度，竟不顧公眾之安危，猶於當日下午4 時許，駕駛其所有
    之車牌號碼X8-6470 號自用小客車，搭載友人丙○○，自上
    開工地出發，沿臺二線由宜蘭往基隆方向行駛，原欲至臺二
    線上之金沙灣喝咖啡，然嗣因故未前往，於途中即回頭沿臺
    二線由基隆往宜蘭方向行駛，欲返回上開核四廠工作地點，
    而於當日下午5 時16分許，行經臺二線94.8公里之劃設有分
    向限制線之雙黃實線路段，本應注意車前狀況，並隨時採取
    必要之安全措施，且明知汽車在雙向二車道行駛時，在劃有
    分向限制線之路段，不得駛入來車之車道內，而依當時天氣
    晴朗，日間有自然光線，路面乾燥，道路無缺陷、無障礙物
    ，視距良好，並無不能注意之情事，竟因酒後無法適切操控
    所駕駛之車輛，而疏於注意車前狀況，貿然跨越分向限制線
    駛入對向車道，適對向車道有鄭和春駕駛K8-2615 號自用小
    客貨車，乙○○所駕駛之上開自用小客車車頭因而正面撞擊
    上開由鄭和春所駕駛之自用小客貨車，致鄭和春遭擠壓在所
    駕駛之自用小客貨車駕駛座上，無法動彈，並因而受有下肢
    多處開放性骨折及外傷等傷害，經送往長庚紀念醫院基隆分
    院急救，惟鄭和春到達醫院前業因上述車禍所受傷害引發出
    血性休克，已無生命徵象，經醫護人員施以急救後，仍於同
    日晚間7 時10分急救失敗，經醫院宣告死亡。乙○○則於車
    禍後受有疑似頸椎受傷、嘴唇不規則裂傷（約3 公分）、左
    腿裂傷（約3 公分）之傷害，因而坐在上開所駕駛之自用小
    客車駕駛座上呈現昏迷狀態，丙○○則於臉部、腳部等身體
    多處受有傷害（乙○○過失傷害丙○○部分，未據丙○○告
    訴），而與乙○○同送往上開醫院急救，乙○○於送醫急救
    後，經該院抽血檢測結果，血液中酒精濃度達282.7MG/DL，
    換算呼氣酒精濃度達1.41MG/L，始查悉上情。
二、案經鄭和春之妻丁○○、之父戊○○訴請臺灣基隆地方法院
    檢察署檢察官偵查後起訴。
    理  由
壹、程序事項
    被告乙○○所犯者非為死刑、無期徒刑、最輕本刑為3 年以
    上有期徒刑之罪或高等法院管轄第一審案件，其於準備程序
    進行中，先就被訴事實為有罪之陳述，經告知其簡式審判程
    序之旨，並聽取公訴人、被告之意見後，本院業已依刑事訴
    訟法第273 條之1 第1 項之規定，裁定改以簡式審判程序進
    行本案之審理。
貳、實體事項
一、上開事實，迭據被告乙○○於警詢、偵訊及本院審理中坦承
    不諱，並據證人即本案車禍時搭乘被告所駕自用小客車之丙
    ○○、證人即目擊車禍發生之藍慶南於警詢及偵訊時證述在
    卷，並有長庚紀念醫院臨床病理檢驗報告單1 紙、證號查詢
    汽車駕駛人資料（查無被告駕駛執照資料）1 紙、道路交通
    事故現場圖及道路交通事故調查報告表(一)(二)各1 份、車禍現
    場照片14張、臺灣基隆地方法院檢察署勘驗筆錄1 份、臺北
    縣政府警察局瑞芳分局96年8 月2 日北縣警瑞刑字第096001
    5112號函暨所附車輛勘察照片15幀在卷可稽。而被害人鄭和
    春於本件車禍造成其下肢多處開放性骨折及外傷等傷害，且
    於到達醫院前因上述車禍所受傷害引發出血性休克，已無生
    命徵象，經醫護人員施以急救，仍於同日晚間7 時10分急救
    失敗，經醫院宣告死亡，有長庚紀念醫院病歷摘要1 紙附卷
    可稽，並經臺灣基隆地方法院檢察署檢察官督同法醫師相驗
    屬實，分別製有相驗屍體證明書、檢驗報告書、相驗筆錄各
    1 份及相驗照片18幀在卷可憑。按汽車駕駛人飲用酒類後，
    其吐氣所含酒精濃度超過每公升0.25毫克以上者，不得駕車
    ；又汽車在劃有分向限制線之雙向二車道路段行駛時，駕駛
    人應注意車前狀況，並隨時採取必要之安全措施，且應在遵
    行車道內行駛，不得駛入來車之車道內，道路交通安全規則
    第114 條第2 款、第94條第3 項、第97條第1 款、第2 款分
    別定有明文。查被告乙○○駕車肇事後經長庚紀念醫院基隆
    分院抽血檢測結果，血液中酒精濃度達282.7MG/DL，換算呼
    氣酒精濃度達1.41MG/L，有上開長庚紀念醫院臨床病理檢驗
    報告單可佐，其顯然已陷於不能安全駕駛之狀態，依法不能
    駕駛動力交通工具至明；另依當時情形，天候晴朗、日間有
    自然光線，路面乾燥，道路無缺陷、無障礙物，視距良好，
    亦有上開車禍現場照片及道路交通事故調查報告表(一)(二)可稽
    ，被告並非不能注意及此，竟疏於注意，於酒後操控汽車能
    力欠佳之狀態下任意駕車，且未注意車前狀況，貿然駛入對
    向車道，因而駕車肇事撞擊被害人鄭和春所駕駛之車輛，致
    被害人鄭和春受到嚴重撞擊而傷重不治死亡，被告對本件車
    禍之發生顯有過失。又被害人鄭和春於本件車禍受傷死亡之
    事實，業如前認定，足認被告之過失行為顯與被害人鄭和春
    之死亡間，具有相當因果關係。綜上證據，被告乙○○未領
    有駕駛執照，且於飲用酒類後駕車，因過失撞死被害人鄭和
    春之犯行，洵堪認定，應依法論科。
二、按汽車駕駛人，無駕駛執照駕車，酒醉駕車，吸食毒品或迷
    幻藥駕車，行駛人行道或行經行人穿越道不依規定讓行人優
    先通行，因而致人受傷或死亡，依法應負刑事責任者，加重
    其刑至二分之一，道路交通管理處罰條例第86條第1 項定有
    明文。故核被告乙○○所為，係犯刑法第185 條之3 服用酒
    類不能安全駕駛動力交通工具而駕駛罪、第276 條第1 項過
    失致死罪。又被告未考領駕駛執照之事實，業據其供承在卷
    ，且有前引證號查詢汽車駕駛人資料1 份可憑，其違反規定
    擅自駕駛車輛，且於酒醉時駕車，是其上開所犯過失致死罪
    ，應依前開道路交通管理處罰條例第86條第1 項規定，加重
    其刑。再其上開所犯服用酒類不能安全駕駛動力交通工具而
    駕駛罪及過失致死罪間，犯意各別，行為互殊，應予分論併
    罰。審酌被告未領有駕駛執照，且於酒後貿然行車，顯然無
    視其他道路使用者之生命、身體安全，復疏未注意車前狀況
    ，貿然侵入被害人鄭和春車道，致被害人鄭和春死亡，過失
    程度極重，犯罪所生損害可謂不輕，其犯後雖坦承犯行，惟
    迄未對被害人家屬賠償等一切情狀，分別量處如主文所示之
    刑，並定其應執行如主文所示之刑，以資懲儆。
據上論斷，應依刑事訴訟法第284 條之1 、第273 條之1 第1 項
、第299 條第1 項前段，刑法第185 條之3 、第276 條第1 項、
第51條第5 款，道路交通管理處罰條例第86條第1 項，刑法施行
法第1 條之1 ，判決如主文。
本案經檢察官甲○○到庭執行職務。
中    華    民    國    97    年    7     月    31    日
                  交通法庭法  官     劉桂金
以上正本證明與原本無異。
如不服本判決應於收受本判決後10日內向本院提出上訴書狀，其
未敘述上訴理由者，並得於提起上訴後10日內向本院補提理由書
狀（均須按他造當事人之人數附繕本）「切勿逕送上級法院」。
中    華    民    國    97    年    7     月    31    日
                          書記官     鄧順生
附錄論罪科刑法條：
刑法第185條之3
服用毒品、麻醉藥品、酒類或其他相類之物，不能安全駕駛動力
交通工具而駕駛者，處1 年以下有期徒刑、拘役或科或併科15萬
元以下罰金。
刑法第276條第1項
因過失致人於死者，處 2 年以下有期徒刑、拘役或 2 千元以下
罰金。


司法院資訊處製作；財團法人民間司法改革基金會備份。
